【裁判字號】    89,上易,537
【裁判日期】    890621
【裁判案由】    詐欺
【裁判全文】
臺灣高等法院高雄分院刑事判決                   八十九年度上易字第五三七號
    上  訴  人
    即  被  告  甲○○
右上訴人因詐欺案件，不服台灣高雄地方法院八十八年度易字第四五一八號中華民國
八十九年一月十九日第一審判決（起訴案號：台灣高雄地方法院檢察署八十八年度偵
字第一五二二五號），提起上訴，本院判決如左：
    主  文
上訴駁回。
    事實及理由
一、本案經本院審理結果，認第一審判決認事用法、量刑及諭知緩刑均無不當，應予
    維持，並引用第一審判決書記載之事實、證據及理由如附件。
二、上訴人即被告甲○○（下稱被告）屢傳不到，其具狀上訴，仍執陳詞，辯稱：因
    被告經商失敗，導致財務拮据，欠人債款，暫時無法償還，並非以詐術及不法行
    為所欠負，且事後已與告訴人皇塑企業有限公司達成和解，告訴人亦同意撤銷告
    訴，是請求撤銷原判決，諭知被告無罪云云。惟查：
（一）被告向告訴人購買價值十七萬元海菜粉一批時，已無任何支票可使用乙節，業
      據被告於原審自承在卷（原審卷第二九頁反面），足見其購買當時已經濟困難
      。
（二）被告購貨所交付告訴人之客票，屆期因存款不足，而遭退票，致無法清償貨款
      ，此有該支票及退票單附卷可稽（偵查卷）；該支票來源，被告雖於原審供稱
      係案外人吳炳霖所交付，吳炳霖積欠其五十多萬元，惟不知吳炳霖住何處云云
      （原審卷第二六頁反面），惟該支票面額為新台幣十八萬九千五百元，係案外
      人王明星所簽發，並無吳炳霖之背書，此有該支票正反面在卷足憑（本院卷第
      二一頁、第二二頁），衡情吳炳霖果有積欠被告五十多萬元之鉅款，被告豈有
      不知其住所之理？又被告豈有未要求吳炳霖在該支票背書，以令其負責之理？
      故是否有吳炳霖其人？該支票是否為吳炳霖所交付？均不無疑問，被告以來源
      不明之支票交付告訴人，即有不法所有之意圖，至為顯然。
（三）又被告向告訴人所購買之海菜粉，於偵查中供稱：拿去給債主，債主住在金獅
      湖。用海菜粉來抵我欠債主的債務（見偵卷八十八年八月二十四日訊問筆錄）
      ，於原審又改稱：我拿貨再賣給下游客戶，我拿到貨款便可給告訴人貨款，海
      菜粉出售與郭國寶，未拿到款項，郭國寶不知人在何處，我不知他詳細地址，
      只知他住金獅湖附近（原審卷第三十頁反面），則被告所購買之海菜粉究係用
      以抵債，或出賣他人，前後供述尚非一致，亦無法查證其真實性，故是否有郭
      國寶其人，誠屬可疑。是被告未能明確交待向告訴人購買之海菜粉流向如何，
      難謂無詐欺之故意。
（四）再以被告雖事後於原審審理時與告訴人達成民事和解，惟迄未清償分文，業據
      告訴人陳明在卷（本院卷第十九頁），自難據而認定其購貨之初無詐欺之舉。
（五）從而，被告明知自己經濟困難，無支付清償能力，竟以詐欺之犯意，偽向告訴
      人購貨，使告訴人陷於錯誤，允予出售，被告於取得貨品後，乃交付來源不明
      之支票，該支票屆期退票，迄未清償，其有詐欺之故意及行為，至為明確，所
      辯為卸責之詞，不足採信，犯行已堪認定。其上訴為無理由，應予駁回。
三、被告於審理期日經合法傳喚，無正當之理由不到庭，爰不待其陳述，逕行判決，
    併予敘明。
據上論斷，應依刑事訴訟法第三百六十八條、第三百七十三條、第三百七十一條，判
決如主文。
本案經檢察官陳新慶到庭執行職。
中        華        民     國    八十九    年    六    月    二十一  日
                              臺灣高等法院高雄分院刑事第三庭
                                  審判長法官  莊秋桃
                                        法官  陳中和
                                        法官  魏式璧
右正本證明與原本無異。
不得上訴。
                                      書記官  楊茱宜
中    華    民    國     八十九     年       六       月    二十三      日
附錄本判決論罪科刑法條：
刑法第三百三十九條第一項：
意圖為自己或第三人不法之所有，以詐術使人將本人或第三人之物交付者，處五年以
下有期徒刑、拘役或科或併科一千元以下罰金。
                                                                        Ｆ
附件：
臺灣高雄地方法院刑事判決                        八十八年度易字第四五一八號
    公  訴  人  臺灣高雄地方法院檢察署檢察官
    被      告  甲○○  男三十六歲（民國○○○年○月○日生）
                        身分證統一編號：Ｓ一二一九五二六六號
                        住高雄縣鳳山市○○路一０二巷五號
右列被告因詐欺案件，經檢察官提起公訴 (八十八年度偵字第一五二五五號)，本院
判決如左︰
    主  文
甲○○意圖為自己不法之所有，以詐術使人將本人之物交付，處有期徒刑伍月，緩刑
貳年。
    事  實
一、甲○○明知經濟陷於困難，已無支付清償能力，竟意圖為自己不法之所有，於民
    國八十八年四月間某日，前往謝坤經營位於高雄市○○區○○路六十三號之皇
    塑企業有限公司（下稱皇塑公司），以買賣貨物方式，向謝坤佯稱：與一家公
    司簽約，出售一批海菜粉，本欲向別家公司購買海菜粉交付，因別家公司價格較
    高，殺價不易，希望皇塑公司能以較便宜價格，出售海菜粉一批，必定付款云云
    ，致謝坤信以為真，允予出售，陷於錯誤，依約將價值十七萬元海菜粉交付甲
    ○○，而為一定財物之給付。甲○○則同時交付發票人王明星，付款人台灣中小
    企業銀行潮州分行，發票日八十八年五月三十日，票據號碼ＡＷ0000000
    號，面額十八萬九千五百元支票一張（下稱系爭支票），作為貨款抵充，以資取
    信。詎屆期，經謝坤提示，竟因存款不足，遭拒絕給付，甲○○並逃逸無，
    致遍尋不著，始悉受騙。
二、案經皇塑公司訴請台灣高雄地方法院檢察署檢察官偵查起訴。
    理      由
一、訊據被告甲○○固對於右揭時、地，前往告訴人皇塑公司處所，向告訴人購買海
    菜粉一批，價值約十七萬元，於取得告訴人之貨物後，並交付系爭支票，以為貨
    款給付，而屆期，因存款不足，致系爭支票退票，伊因經濟困難，無法支付貨款
    等情，於審理中供承不諱，惟否認有何詐欺犯行，辯稱：系爭支票是一位客戶吳
    炳霖，因積欠貨款，而交付之客票，不知該支票存款不足。貨物出售予郭國寶後
    ，因未拿到款項，故無法給付告訴人之貨款，並無詐欺不法意圖云云。經查：
（一）被告向告訴人購買價值十七萬元海菜粉一批時，已無任何支票可使用，並本人
      使用之支票早於六年前即已跳票乙節，業據被告於審理中供述明確（參見本院
      八十八年十二月十五日訊問筆錄）。參以被告於取得告訴人交付之貨物後，因
      系爭支票遭退票，始終無法清償積欠告訴人之貨款等情，亦據告訴代表人謝坤
      指述在卷，復為被告所是認，堪可認定。足徵被告於向告訴人購買上開貨之
      初，其經濟困難，事實上已無支付清償能力。
（二）又被告如何以買賣貨物方式，向謝坤佯稱：伊與一家公司簽約，出售一批海
      菜粉，本欲向別家公司購買海菜粉交付，因別家公司價格較高，殺價不易，希
      望告訴人能以較便宜價格，出售海菜粉一批，必定付款乙節，業據告訴人迭於
      偵、審中指述綦詳。參以被告訂貨之始，向告訴代表人稱：因與一家公司簽約
      ，出售海菜粉一批，而向告訴人購買上開海菜粉乙節，亦據被告於審理中供述
      綦詳，核與告訴代表人前揭指述大致相符，已堪認告訴代表人指述可採。此外
      ，參酌被告訂貨之初，並無支付能力，仍向告訴人購買貨物，且於取得貨物後
      ，始終無法清償貨款，暨交付取償之客票一張，屆期復因存款不足，致遭退票
      等情，業如上述。已徵被告向告訴人購買貨物之初，即意圖不法所有，而向告
      訴代表人施用詐術。
（三）被告固以上揭情詞置辯，惟關於系爭支票究係何人簽發？參酌被告於審理中答
      稱：「．．吳炳霖給我的，我不知他住何處，吳炳霖欠我五十幾萬（元），已
      欠很久，因我向皇塑買海菜粉，已沒有票了，我要求他開票給我」（見本院八
      十八年十一月二十六日訊問筆錄）等語。顯指系爭支票，係其客戶吳炳霖積欠
      被告許久之貨款，未能清償，而被告欲向告訴人購買海菜粉，乃要求吳炳霖簽
      發支票，以供被告持向告訴人購買貨物之用。核與系爭支票發票人為王明星，
      有支票影本一紙在卷可稽，相互齟齬。況依被告所述，吳炳霖原係被告之客戶
      ，顯見二人間時有生意往來，衡情！被告自應知悉吳炳霖者住處，以便於送貨
      或催討欠款。即或不然！以被告向吳炳霖者取得系爭支票時，吳炳霖尚積欠被
      告三十幾萬元（如扣除系爭支票面額十八餘萬元），按之被告當時經濟困難之
      情狀，為順利催討吳炳尚欠餘款，被告亦應向吳炳霖探詢確切地址，以便於來
      日催討。是依常理以觀，益見被告應知悉該吳炳霖之詳細住址。乃本院審理中
      ，詢問被告是否知悉吳炳霖住處或現在處所，被告竟答稱：不知吳炳霖住居何
      處等語，亦見被告辯稱：系爭支票係吳炳霖交付乙節，誠屬可疑！足徵系爭支
      票屬來路不明之支票。再系爭支票苟係被告往來客戶積欠款項，而簽發交付，
      供被告持交告訴人屆期兌現，以為貨款之支付屬實。則被告於交付系爭支票後
      ，自勿庸考慮是否於取得上開貨物轉賣之貨款後，再行支付告訴人之貨款。然
      參酌被告審理中供承：「（當時向告訴人買貨為何不能付現金？）我拿貨再賣
      給下游客戶，我拿到貨款便可給告訴人貨款」（見本院八十八年十二月十五日
      訊問筆錄）等語，顯見被告於交付系爭支票，已預見該支票屆期無法兌現，故
      為上開供述。從而，被告辯稱：伊不知系爭支票屆期無法兌現云云，洵不可採
      。
（四）再被告於審理中，固辯稱：上開海菜粉出售予郭國寶後，因未拿到款項，故無
      法給付告訴人之貨款云云。惟郭國寶者既向被告購買上開貨物，顯見二人間熟
      識，或為便於被告運送貨物，衡情！被告應知悉郭國寶詳細住處。然參酌被告
      於審理中供承：「．．郭國寶不知人在何處，我不知他詳細地，只知他住金獅
      湖附近」（見本院八十八年十二月十五日訊問筆錄）等語，顯與事理相違，足
      徵被告以上揭情詞置辯，難予採信。況被告將購自告訴人之海菜粉，拿去作為
      抵債之用乙節，亦早據被告於偵查之初供承：「（向告訴人買之貨，在何處？
      ）拿去給債主。債主住在金獅湖。用海菜粉來抵我欠債主的債務」（見偵卷第
      八十八年八月二十四日訊問筆錄）等詞綦詳，堪可認定。益徵被告向告訴人購
      買海菜粉，係供作債務之抵用。而按被告向告訴人購買貨物之始，既無支付清
      償能力，自應使系爭支票兌現，以清償貨款。再或不然！亦應以貨物另行出售
      之貨款，資為給付積欠告訴人貨款。然按之上開說明，被告非惟知悉交付之系
      爭支票，屆期無法兌現，即連購自告訴人之貨物，亦屬抵付債務之用，足徵被
      告向告訴代表人訂貨之始，即意圖不法所，而向告訴代表人施用詐術，致告訴
      代表人陷於錯誤，而為一定財物之給付。此外，復有系爭支票及退票理由單（
      均影本）各一紙在可稽。綜上，被告詐欺取財事證明確，犯行堪可認定。
二、核被告所為，係犯刑法第三百三十九條第一項之詐欺取財罪。爰審酌被告明知無
    清償能力，意圖為自己不法所有，利用買賣貨物方式，施用詐術，致告訴人信賴
    被告將支付貨款，陷於錯誤，而移轉財物，惡性不小，犯後飾詞否認犯行，態度
    不佳，並詐取財物十七萬元，所生財產損害不輕，惟念其業與告訴人達成和解，
    有和解書一份在卷可稽，並獲告訴人諒解，表明不予追究之意，暨被告並無犯罪
    前科紀錄，有台灣高雄地方法院檢察署刑案資料查註紀錄表及本院被告全國前案
    紀錄表在卷可稽，素行良好等一切情狀，量處如主文所示之刑。末按被告前未曾
    受有期徒刑之宣告，有上開紀錄表可稽。其或因積欠他人款項，為抵債務，一時
    失慮，致蹈法網，既經偵、審程序及罪、刑宣告，自生警愓。此外，參酌被告於
    審理中與告訴人達成和解，並獲取告訴人諒解乙節相互以觀，本院認上開對被告
    刑之宣告，以暫不執行為適當，爰併宣告緩刑如主文所示，以啟自新。
據上論斷，應依刑事訴訟法第二百九十九條第一項前段，刑法第三百三十九條第一項
、第七十四條第一款，罰金罰鍰提高標準條例第一條前段，判決如主文。
本案經檢察官王啟明到庭執行職務。
中      華      民      國    八十九    年      一      月    十九      日
                                  臺灣高雄地方法院刑事庭
                                      法  官    李  昭  彥
右正本證明與原本無異。
如不服本判決，應於判決送達後十日內，向本院提出上訴狀。
                                      書記官    李  良  倩
中      華      民      國    八十九    年      一      月    十九      日
附錄本判決論罪科刑之法條：
刑法第三百三十九條第一項：
意圖為自己或第三人不法之所有，以詐術使人將本人或第三人之物交付者，處五年以
下有期徒刑、拘役或科或併科一千元以下罰金。


司法院資訊處製作；財團法人民間司法改革基金會備份。
